臺灣臺北地方法院刑事判決　　　　　　　 96年度易字第101號
公　訴　人　臺灣臺北地方法院檢察署檢察官
被　　　告　甲○○
　　　　　　　　　（另案在台灣台北監獄士林分監執行中）
上列被告因毒品危害防制條例案件，經檢察官提起公訴（95年度
毒偵字第3377號），嗣被告於本院準備程序進行中就被訴事實為
有罪之陳述，經合議庭裁定改行簡式審判程序，本院判決如下：
    主  文
甲○○施用第二級毒品，累犯，處有期徒刑玖月。
    事  實
一、甲○○分別有下述施用毒品之前科紀錄：
    (一)民國82年、84年、85年間，因違反麻醉藥品管理條例案件
      ，經法院多次判決有罪確定，並已入監執行完畢。
    (二)86年間，因違反麻醉藥品管理條例案件，經台灣士林地方
      方法院以86年度易字第1996號裁定令入觀察勒戒處所施以
      觀察勒戒，因無繼續施用毒品傾向，而判決免刑，嗣並確
      定。
    (三)87年間，因違反毒品危害防制條例案件，經台灣板橋地方
      法院以87年度毒聲字第777 號裁定送觀察勒戒，因無繼續
      施用毒品傾向，經台灣板橋地方法院檢察署於87年8 月14
      日以87年度偵字第10672號為不起訴處分。
    (四)87年間，因違反毒品危害防制條例案件，經台灣士林地方
      法院以87年度毒聲字第771 號裁定送觀察勒戒，因有繼續
      施用之傾向，復經同院以87年度毒聲字第1156號裁定令入
      戒治處所施以強制戒治，並經該院以88年度士簡字第32號
      判決判處有期徒刑6 月，嗣並確定。經法院將其之前所犯
      之轉讓毒品犯行被判處有期徒刑5 月部分，裁定應執行有
      期徒刑10月，88年5 月28日入監執行，89年3 月27日執行
      完畢。
    (五)88年間，因違反毒品危害防制條例（轉讓毒品）案件，經
      台灣桃園地方法院以89年度訴字第39號判決判處有期徒刑
      4 月，嗣並確定，90年3 月16日入監執行刑期起算，同年
      5 月22日執行完畢。
    (六)89年間，因違反毒品危害防制條例案件，經台灣士林地方
      法院以89年度士簡字第387 號判決判處有期徒刑6 月，嗣
      並確定，90年9 月13日入監執行刑期起算，91年3 月12日
      執行完畢，此外，尚經裁定令入戒治處所施以強制戒治，
      90年7月9日執行強制戒治期滿。
    (七)92年間，因違反毒品危害防制條例案件，經台灣士林地方
      法院以92年度易字第205 號判決判處有期徒刑10月，嗣並
      確定，93年1 月9 日入監執行刑期起算，93年10月31日執
      行完畢，此外，尚經裁定令入戒治處所施以強制戒治，93
      年1 月8 日執行強制戒治，因法律修正而毋庸執行。
    (八)95年間，因違反毒品危害防制條例案件，經台灣士林地方
      法院以95年度易字第200 號判決判處有期徒刑6 月，嗣經
      台灣高等法院於95年7 月26日以95年度上易字第1078號判
      決改判有期徒刑7 月確定，經通緝到案後，現仍在執行中
      。
二、甲○○猶不知自我檢束，其於前開95年間，因施用第二級毒
    品經判決有罪之5 年內，復基於施用第二級毒品安非他命之
    概括犯意，於通緝期間，自95年7 月27日起，至同年11月19
    日23時止，反覆延續在台北縣新店市○○路老闆住處等處，
    每2 、3 天1 次，以燒烤未扣案之玻璃球吸煙之方式施用第
    二級毒品安非他命多次。於同年11月22日17時許，經警在台
    北市○○○路○ 段182 巷1 號前緝獲，採尿送驗後，始悉上
    情。
三、案經台北市政府警察局移送台灣台北地方法院檢察署檢察官
    偵查起訴。本院因被告為有罪陳述，依簡式審判程序審理。
    理  由
一、前開事實，已據被告於警詢、檢察官偵查及本院審理時坦承
    不諱，而被告於95年11月22日17時許，經警查獲後採集之尿
    液經送鑑定，確呈安非他命、甲基安非他命陽性反應，有台
    灣尖端先進生技醫藥股份有限公司95年12月1 日之濫用藥物
    檢驗報告在卷可稽，而被告復有如事實欄所述之施用毒品前
    科紀錄，有台灣高等法院被告前案紀錄表在卷可參，顯見被
    告確有施用毒品之病態習慣，被告前開自白與事實相符，應
    可採信。本件事證明確，被告前開犯行，堪以認定。
二、按92年7 月9 日新修正之毒品危害防制條例刪除二犯及三犯
    之規定，一改修法前繁雜之處遇程序，僅將施用毒品者簡化
    區分為初犯、再犯，並認施用毒品者係屬病患性犯人，以觀
    察、勒戒戒除其身癮，並以強制戒治去除其心癮。經觀察、
    勒戒或強制戒治執行完畢釋放後，若係5 年後再犯該條例第
    10條施用毒品罪者，與同條例第20條第1 項、第2 項關於「
    初犯」之處理方式相同，檢察官應先聲請法院裁定令被告入
    勒戒處所觀察、勒戒，並視有無繼續施用毒品傾向，決定應
    予釋放、為不起訴之處分，或應聲請法院裁定令入勒戒處所
    強制戒治；若係5 年內「再犯」同條例第10條施用毒品罪者
    ，依同條例第23條第2 項規定，檢察官則應依法追訴。觀諸
    該條例第20條第3 項之修正理由：「觀察、勒戒或強制戒治
    5 年後再犯者，顯見前所實施之觀察、勒戒或強制戒治已足
    以遮斷其施用毒品之癮，為期自新及協助其戒除毒癮，對此
    5 年後再犯者，爰明定仍適用初犯之規定，先經觀察、勒戒
    、強制戒治之程序。」及同條例第23條第2 項之修正理由：
    「為配合簡化施用毒品犯之刑事處遇程序，並鑑於經觀察、
    勒戒或強制戒治執行完畢釋放後5 年內再犯者，其再犯率甚
    高，原據以實施之觀察、勒戒及強制戒治既已無法收其實效
    ，自應施以刑事處遇。」顯然如施用毒品者係前經觀察、勒
    戒或強制戒治等治療程序執行完畢5 年後，始再施用毒品之
    「初犯」，因前所執行之觀察、勒戒或強制戒治已足收戒除
    毒癮之效，自應重新執行觀察、勒戒或強制戒治等治療程序
    ，並於治療程序執行完畢後，由檢察官為不起訴處分，毋庸
    對之追訴處罰；反之，在「再犯」之情形，因其先前所為治
    療程序顯未能收戒斷毒癮之效，且考量施用毒品者之再犯率
    偏高，乃簡化其刑事處遇程序，而逕予追訴處罰，不再施以
    治療程序。參酌上開立法理由，修正毒品危害防制條例就施
    用毒品者，祇於「初犯」及「5 年後再犯」二種情形，有其
    追訴條件之限制，即須於初犯經觀察、勒戒或強制戒治釋放
    後，5 年內均無施用毒品之行為，始能認其前所實施之觀察
    、勒戒或強制戒治已足遮斷毒癮，而得於5 年後再犯時，再
    予適用初犯之規定，重行觀察、勒戒等程序。倘5 年內已經
    再犯，被依法追訴處罰，縱其第3 次（或第3 次以上）施用
    毒品之時間在初犯釋放5 年以後，即與「5 年後再犯」之情
    形有別，且因已於「5 年內再犯」，顯見其再犯率甚高，原
    實施觀察、勒戒或強制戒治，已無法收其實效，而無5 年戒
    斷期之存在，自無再經觀察、勒戒及強制戒治之必要，應由
    檢察官逕行起訴，始符新法修正之本旨（最高法院95年度台
    非字第59號、95年度台上字第517 號、第1071號判決意旨及
    該院95年第7 次刑庭會議決定意旨參照）。本院查，被告於
    89年間，因違反毒品危害防制條例案件，經台灣士林地方法
    院裁定令入戒治處所施以強制戒治，90年7 月9 日執行強制
    戒治期滿。又於92年間，因違反毒品危害防制條例案件，經
    裁定令入戒治處所施以強制戒治，93年1 月8 日執行強制戒
    治，因法律修正而毋庸執行。復於95年間，因違反毒品危防
    制條例案件，經台灣士林地方法院以95年度易字第200 號判
    決判處有期徒刑6 月，嗣經台灣高等法院於95年7 月26日以
    95年度上易字第1078號判決改判有期徒刑7 月確定，除已如
    前述外，尚有台灣高等法院95年度上易字第1078號判決網路
    擷取本在卷可佐。惟被告既曾於前揭強制戒治處分執行完畢
    後5 年內（即90年間）再犯上開施用毒品之罪，且經法院判
    處罪刑而於95年7 月26日確定，顯見其再犯率甚高，原實施
    觀察、勒戒、強制戒治，已無法收其實效，而無5 年戒斷期
    之存在，參照前述意旨，被告另犯本件施用第二級毒品安非
    他命之犯行，已無再施以觀察、勒戒及強制戒治之必要，附
    此說明。
三、論罪科刑的理由：
    (一)核被告甲○○所為，係犯毒品危害防制條例第10條第2 項
      施用第二級毒品罪，其持有第二級毒品安非他命為施用第
      二級毒品安非他命之階段行為，不另論罪。
    (二)參之被告有如事實欄所述施用毒品之前案紀錄，被告自82
      年以還，即因違反麻醉藥品管理條例、施用毒品案件，歷
      經判處有期徒刑、觀察勒戒、強制戒治後，最近又於95年
      間因施用毒品，經台灣士林地方法院以95年度易字第200
      號判決判處有期徒刑6 月，嗣經台灣高等法院於95年7 月
      26日以95年度上易字第1078號判決改判有期徒刑7 月確定
      ，而於通緝期間，無法自拔，再度觸犯本件施用第二級毒
      品安非他命案件，顯見被告確係有施用毒品之犯罪倚賴性
      ，參照被告本件施用第二級毒品安非他命時間、藉施用毒
      品提神之動機、次數等情，足認被告施用第二級毒品安非
      他命，乃係基於概括之犯意，而於密切之時、地反覆延續
      實行施用第二級毒品之犯罪，依社會一般客觀上之觀察，
      屬於病態性犯罪，自應論以包括之一罪，較為合理適當。
    (三)公訴人起訴事實雖未敘及被告於95年11月19日23時以外之
      時間，尚有施用第二級毒品安非他命之犯行，然該部分事
      實與公訴人起訴之犯罪事實既具包括一罪之實質上一罪關
      係，應為起訴效力所及，自在本院所得審理之範圍。
    (四)被告於89年間，因違反毒品危害防制條例案件，經台灣士
      林地方法院以89年度士簡字第387 號判決判處有期徒刑6
      月，嗣並確定，90年9 月13日入監執行刑期起算，91年3
      月12日執行完畢；又於92年間，因違反毒品危害防制條例
      案件，經台灣士林地方法院以92年度易字第205 號判決判
      處有期徒刑10月，嗣並確定，93年1 月9 日入監執行刑期
      起算，93年10月31日執行完畢，已如前述，其於5 年之內
      故意再犯本件有期徒刑以上之罪，核屬累犯，爰依刑法第
      47條第1項之規定，加重其本刑至2分之1。
    (五)爰審酌被告已有多次如前所述之毒品前科，經過觀察勒戒
      、強制戒治及刑罰執行，尤有甚者，明知尚有施用毒品案
      件業已判決確定尚未執行而在通緝中，猶不知戒除施用第
      二級毒品惡習，抗拒毒品之意志力薄弱，及其施用之時間
      及次數、所生自我戕害之結果、犯罪後於本院準備程序及
      審理中尚能坦承犯行而態度良好等一切情狀，量處如主文
      所示之刑。
據上論斷，應依刑事訴訟法273 條之1 第1 項、第299 條第1 項
前段，毒品危害防制條例第10條第2 項，刑法第11條前段、第47
條第1 項，判決如主文。
本案經檢察官林良蓉到庭執行職務。
中　　華　　民　　國　　96　　年　　1 　　月　　31　　日
　　　　　　　　　刑事第十六庭  法　官　蔡守訓
上正本證明與原本無異。
如不服本判決，應於判決送達後10日內向本院提出上訴狀 (應抄
附繕本)。
                                書記官  張漪蕙
中　　華　　民　　國　　96　　年　　1 　　月　　31　　日
附錄法條：
毒品危害防制條例第10條
施用第一級毒品者，處 6 月以上 5 年以下有期徒刑。
施用第二級毒品者，處 3 年以下有期徒刑。
